臺灣臺中地方法院刑事判決
                                111年度金訴字第1117號公  訴  人  臺灣臺中地方檢察署檢察官
被      告  呂奇霖



選任辯護人  陳宏毅律師（法律扶助）
上列被告因詐欺等案件，經檢察官提起公訴（111年度偵字第246
2號、第15308號、第19994號），本院判決如下：
    主    文
呂奇霖犯如附表一「宣告罪名及處罰」欄所示之罪，各處如該欄
所示之刑。應執行有期徒刑壹年拾月。
被訴起訴書犯罪事實欄二、㈣至㈦部分無罪。
    犯罪事實
一、呂奇霖自民國109年11月間起，基於參與三人以上所組成，
    以實施詐術為手段，具持續性及牟利性之有結構性詐欺集團
    犯罪組織之犯意，經由賴○佑（姓名詳卷，另案偵辦）之招
    募，加入由賴○佑、鄭○允、林○廷、吳○翎（姓名均詳卷，均
    另案偵辦）等人所組成之詐欺集團（下稱本案詐欺集團），
    負責管理集團內其他車手，並擔任車手提領詐欺款項、提供
    金融機構帳戶資料供集團作為被害人匯款之工具，藉此掩飾
    詐欺不法所得之本質、來源及去向，製造金流斷點，並約定
    呂奇霖可獲得提領金額1%之報酬。呂奇霖即與本案詐欺集團
    成員共同意圖為自己不法之所有，分別基於三人以上詐欺及
    洗錢之犯意聯絡，先後為下列犯行：
　㈠本案詐欺集團成員先後以附表三編號1、2所示之方式，詐騙
    張琬婷、曾義舜，並將其等分別遭詐騙之款項，先後轉至如
    附表三編號1、2「款項提領或轉帳情形」欄所示之帳戶，進
    而由呂奇霖提領持A帳戶（戶名及帳號詳見附表二帳戶對照
    表，以下均同），再悉數交付本案詐欺集團成員，而掩飾、
    隱匿贓款去向暨所在。
  ㈡呂奇霖於110年7、8月間某日，在臺中市某旅館附近之便利商
    店內，將其申辦之B帳戶之存摺、提款卡、印章、網路銀行
    帳號、提款及登入網銀密碼等，提供予鄭○允做為本案欺集
    團詐騙被害人匯款使用，本案詐欺集團嗣以附表三編號3所
    示之方式詐騙吳惠萍，並將吳惠萍遭詐騙共新臺幣（下同）
    10萬元，轉至如附表三編號3「款項提領或轉帳情形」欄所
    示之帳戶，而掩飾、隱匿贓款去向暨所在。
　㈢嗣為警持臺灣臺中地方檢察署檢察官核發之拘票，於111年1
    月9日下午5時10分許，在臺中市○○區○○路○段000號臺中市政
    府警察局刑事警察大隊拘提呂奇霖到案，而知上情。
二、案經雲林縣警察局斗南分局報告及臺灣臺中地方檢察署檢察
    官指揮臺中市政府警察局刑事警察大隊偵查起訴。
    理    由
壹、有罪部分：
一、證據能力部分：
　㈠按組織犯罪防制條例第12條第1 項中段規定：「訊問證人之
    筆錄，以在檢察官或法官面前作成，並經踐行刑事訴訟法所
    定訊問證人之程序者為限，始得採為證據」，係以立法排除
    被告以外之人於警詢或檢察事務官調查中所為之陳述，得適
    用刑事訴訟法第159 條之2 、第159 條之3 及第159 條之5
    之規定，是證人於警詢時之陳述，於違反組織犯罪防制條例
    案件，即絕對不具有證據能力，自不得採為判決基礎，則被
    告呂奇霖以外之人於警詢時之陳述，關於被告違反組織犯罪
    防制條例犯行部分，均不具證據能力。
  ㈡除前開所述外，其餘本判決所引用下列被告以外之人於審判
    外之陳述為證據方法之證據能力，經本院於審判期日予以提
    示及告以要旨，檢察官、被告及其辯護人均未爭執證據能力
    ，且迄言詞辯論終結前均未聲明異議，本院審酌該等證據作
    成或取得狀況，均無非法或不當取證之情事，亦無顯不可信
    情況，認為以之作為證據應屬適當，依刑事訴訟法第159 條
    之5 之規定，均具證據能力而得作為證據。至於不具供述性
    之非供述證據，並無傳聞法則之適用，該等證據既無證據證
    明係公務員違背法定程序所取得，復經本院依法踐行調查證
    據程序，且與本案具有關聯性，亦均有證據能力。
二、認定犯罪事實之證據及理由：
　　上揭犯罪事實，業據被告於警詢時、偵查中或審理時坦承不
    諱，核與被害人張琬婷、曾義舜、吳惠萍於警詢時指訴之情
    節相符，並有被告指認本案詐欺集團成員之臺中市政府警察
    局刑事警察大隊指認犯罪嫌疑人紀錄表、張琬婷報案之新竹
    市警察局第二分局東勢派出所陳報單、受理詐騙帳戶通報警
    示簡便格式表、受（處）理案件證明單、內政部警政署反詐
    騙諮詢專線紀錄表、張琬婷轉帳之交易明細及與詐欺集團成
    員之訊息截圖、「啟航國際」博弈投資網站頁面截圖、曾義
    舜報案之高雄市政府警察局楠梓分局加昌派出所陳報單、受
    （處）理案件證明單、受理各類案件紀錄表、受理詐騙帳戶
    通報警示簡便格式表、內政部警政署反詐騙諮詢專線紀錄表
    、曾義舜匯款之存摺封面及內頁影本、永豐銀行匯款單、與
    詐欺集團成員之訊息截圖、吳惠萍報案之內政部警政署反詐
    騙諮詢專線紀錄表、金融機構聯防機制通報單、吳惠萍網路
    轉帳之交易截圖、A帳戶、B帳戶、C帳戶、D帳戶、L帳戶之
    開戶資料及交易明細、被告提領A帳戶款項之監視器影像畫
    面附卷可稽（見偵字第2462號卷第41至51、59至75、125至1
    43、147至151、171至181、187、191、201、207、217、221
    、223頁、偵字第15308號卷第175至200頁、偵字第19994號
    卷第41至44、49至56、61至62、67、113至119頁、本院卷第
    101至131頁），被告之自白與事實相符，足以採信，本案事
    證明確，其犯行足以認定。
三、論罪科刑之理由：
　㈠按正犯、從犯之區別，係以其主觀之犯意及客觀之犯行為標
    準，凡以自己犯罪之意思而參與犯罪，無論其所參與者是否
    犯罪構成要件之行為，皆為正犯，其以幫助他人犯罪之意思
    而參與犯罪，其所參與者，苟係犯罪構成要件之行為，亦為
    正犯，必以幫助他人犯罪之意思而參與犯罪，其所參與者又
    為犯罪構成要件以外之行為，始為從犯。查被告自109年11
    月起，即加入本案詐欺集團，而詐欺犯行之分工，分別有提
    供或蒐集人頭帳戶之人、實施詐術之機房人員及提款之車手
    人員等各分層成員，以遂行犯行而牟取不法所得，集團成員
    間固未必彼此有所認識或清楚知悉他人所分擔之犯罪分工內
    容，然此一間接聯絡犯罪之態樣，正係具備一定規模犯罪所
    衍生之細密分工模式，參與犯罪者透過相互利用彼此之犯罪
    角色分工，而形成一個共同犯罪之整體以利犯罪牟財，被告
    既參與本案詐欺集團，其自對集團成員彼此間係透過分工合
    作、互相支援以完成詐欺取財之犯罪行為一節知之甚明，則
    其以自己共同犯罪之意思，相互支援及分工合作，以達上揭
    犯罪之目的，自應就所參與犯罪之全部犯罪結果共同負責，
    是就犯罪事實欄一、㈡所示之犯行，被告雖僅提供B帳戶供本
    案詐欺集團使用作為贓款轉帳之工具，依上開說明自應論以
    共同正犯。
　㈡又行為人於參與詐欺犯罪組織之行為繼續中，先後多次為加
    重詐欺之行為，因參與犯罪組織罪為繼續犯，犯罪一直繼續
    進行，直至犯罪組織解散，或其脫離犯罪組織時，其犯行始
    行終結。故該參與犯罪組織與其後之多次加重詐欺之行為皆
    有所重合，然因行為人僅為一參與犯罪組織行為，侵害一社
    會法益，屬單純一罪，應僅就「該案中」與參與犯罪組織罪
    時間較為密切之首次加重詐欺犯行，論以參與犯罪組織罪及
    加重詐欺罪之想像競合犯，其他之加重詐欺犯行，祗需單獨
    論罪科刑即可，無需再另論以參與犯罪組織罪，以避免重複
    評價。是行為人參與同一詐欺集團之多次加重詐欺行為，因
    部分犯行發覺在後或偵查階段之先後不同，肇致起訴後分由
    不同之法官審理，為使法院審理範圍明確、便於事實認定，
    應以數案中「最先繫屬於法院之案件」為準，以「該案中」
    之「首次」加重詐欺犯行與參與犯罪組織罪論以想像競合。
    縱該首次犯行非屬事實上之首次，亦因參與犯罪組織之繼續
    行為，已為該案中之首次犯行所包攝，該參與犯罪組織行為
    之評價已獲滿足，自不再重複於他次詐欺犯行中再次論罪，
    俾免於過度評價及悖於一事不再理原則，至「另案」起訴之
    他次加重詐欺犯行，縱屬事實上之首次犯行，仍需單獨論以
    加重詐欺罪，以彰顯刑法對不同被害人財產保護之完整性，
    避免評價不足（最高法院109年度台上字第3945號判決意旨
    參照）。依卷內現存事證及臺灣高等法院被告前案紀錄表，
    復以首次加重詐欺犯行其時序之認定，應以詐欺取財罪之著
    手時點為判斷標準，足認被告對張琬婷所為之加重詐欺、洗
    錢犯行，為其參與本案詐欺集團後，經起訴組織犯織，且最
    先繫屬於法院之「首次」加重詐欺犯行。
  ㈢是核被告所為，就犯罪事實欄一、㈠對張琬婷犯罪部分（附表
    三編號1），係犯組織犯罪防制條例第3條第1項之參與犯罪
    組織罪、刑法第339條之4第1項第2款之三人以上共同犯詐欺
    取財罪及洗錢防制法第14條第1項之一般洗錢罪；就犯罪事
    實欄一、㈠對曾義舜犯罪部分（附表三編號2）、犯罪事實欄
    一、㈡部分，均係犯刑法第339條之4第1項第2款之三人以上
    共同犯詐欺取財罪及洗錢防制法第14條第1項之一般洗錢罪
    。
　㈣公訴意旨雖認被告就犯罪事實欄一、㈡所為，係犯刑法第30條
    第1項前段、第339條之4第1項第2款之幫助三人以上共同詐
    欺取財罪及刑法第30條第1項前段、洗錢防制法第14條第1項
    之幫助一般洗錢罪，然依前開㈠所述，即有誤會，惟因起訴
    之基本社會事實同一，且亦經本院告知被告此部分論罪之罪
    名（見本院卷二第39、123頁），無礙其防禦權，惟因正犯
    與幫助犯，僅係犯罪型態與得否減刑有所差異，適用之基本
    法條及所犯罪名並無不同，其行為態樣固有共同正犯、單獨
    犯之分，然尚無變更檢察官起訴法條之必要（最高法院108
    年度台上字第3676號判決意旨參照）。
　㈤詐欺集團成員於密接時間內數次向吳惠萍詐騙進而使其匯款
    至C帳戶，其目的係為達到向吳惠萍詐欺取財之意圖，顯係
    基於同一詐欺取財之行為決意所為，且侵害之法益同一，各
    行為之獨立性極為薄弱，依一般社會健全觀念，在時間差距
    上，難以強行分開，應視為數個舉動之接續施行，合為包括
    之一行為予以評價，應論以接續犯之一罪。　
　㈥被告就上開犯行與本案詐欺集團成員間，有犯意聯絡及行為
    分擔，為共同正犯。　
　㈦被告就犯罪事實欄一、㈠對張琬婷犯罪部分（附表三編號1）
    之所犯參與犯罪組織、三人以上共同詐欺取財罪及一般洗錢
    罪；犯罪事實欄一、㈠對曾義舜犯罪部分（附表三編號2）及
    犯罪事實欄一、㈡之所犯三人以上共同犯詐欺取財罪及一般
    洗錢罪，分別有部分行為合致，且犯罪目的單一，均為想像
    競合犯，依刑法第55條規定，均從一重論以三人以上共同詐
    欺取財罪。
　㈧按刑法之加重詐欺取財罪係侵害個人財產法益之犯罪，其罪
    數計算，依一般社會通念，應以被害人數、被害次數之多寡
    ，決定其犯罪之罪數（最高法院110年度台上字第5163號判
    決意旨參照）。是被告所犯如附表三所示之三人以上共同犯
    詐欺取財犯行，其犯意各別，行為可分，應予分論併罰。
　㈨按洗錢防制法第16條第2項規定，犯第14條、第15條之罪，在
    偵查或審判中自白者，減輕其刑；又犯組織犯罪防制條例第
    3條之罪，偵查及審判中均自白者，減輕其刑，該條例第8條
    第1項後段亦規定甚明。又想像競合犯之處斷刑，本質上係
    「刑之合併」，其所謂從一重處斷，乃將想像競合犯組成之
    評價上數罪，合併為科刑一罪，其所對應之刑罰，亦合併其
    評價上數罪之數法定刑，而為一個處斷刑。易言之，想像競
    合犯侵害數法益者皆成立犯罪，論罪時必須輕、重罪併舉論
    述，同時宣告所犯各罪名，包括各罪有無加重、減免其刑之
    情形，亦應說明論列，量刑時併衡酌輕罪部分量刑事由，評
    價始為充足，然後依刑法第55條前段規定「從一重處斷」，
    非謂對於其餘各罪可置而不論。因此，法院決定處斷刑時，
    雖以其中最重罪名之法定刑，做為裁量之準據，惟於裁量其
    輕重時，仍應將輕罪合併評價在內（最高法院108年度台上
    字第4405號、第4408號判決意旨參照）。查被告就前述參與
    犯罪組織及洗錢之犯行，於警詢時、偵查中及審理時均自白
    犯罪，而合於前述減刑要件，惟依上開說明，本院於下述量
    刑時，併予衡酌此部分減刑事由。
　㈩爰審酌現今社會詐欺事件層出不窮、手法日益翻新，政府及
    相關單位無不窮盡心力追查、防堵，大眾傳播媒體更屢屢報
    導民眾被詐欺，甚至畢生積蓄因此化為烏有之相關新聞，被
    告年值青壯，非無謀生能力，竟與本案詐欺集團成員共同從
    事本案詐欺取財犯行，破壞社會治安，造成被害人財物損失
    ，所生危害不輕；惟被告犯後已坦承犯行，尚見悔悟，兼衡
    其犯罪之動機、目的、手段、情節、角色分工，及其自陳大
    學肄業之教育程度、目前從事市場擺攤、經濟狀況不佳、與
    父親同住（見本院卷二第64頁）等一切情狀，分別量處如附
    表一「宣告罪名及處罰」欄所示之刑，並審酌其所犯數罪之
    動機均相同，各次犯罪手法類似，於併合處罰時責任非難重
    複程度甚高，如以實質累加之方式定應執行刑，則處罰之刑
    度顯將超過其行為之不法內涵，基於罪責相當之要求，並綜
    合斟酌被告整體犯罪行為之不法與罪責程度，及對其施以矯
    正之必要性，就被告所犯各罪所處之刑，定如主文第1項所
    示之應執行刑。
　不諭知強制工作之說明：
    按司法院釋字第812號解釋意旨揭示：106年4月19日修正公
    布之組織犯罪防制條例第3條第3項規定「犯第1項之罪者，
    應於刑之執行前，令入勞動場所，強制工作，其期間為3年
    」（嗣於107年1月3日修正公布第3條，但本項並未修正）就
    受處分人之人身自由所為限制，違反憲法比例原則及憲法明
    顯區隔原則之要求，與憲法第8條保障人身自由之意旨不符
    ，應自本解釋公布之日起失其效力；前開組織犯罪防制條例
    第3條第3 項規定違反憲法明顯區隔原則之要求，與憲法第8
    條保障人身自由之意旨不符，本院釋字第528號解釋於相關
    範圍內應予變更等語。是依上開說明，組織犯罪防制條例第
    3條第3項關於強制工作之規定，業經司法院釋字第812號解
    釋認為違反憲法比例原則及憲法明顯區隔原則之要求，與憲
    法第8條保障人身自由之意旨不符，自該解釋公布之日（即1
    10年12月10日）起已失其效力，本案自無庸依該規定斟酌是
    否諭知強制工作之問題，附此敘明。
　沒收部分：
  ㈠被告供稱加入本案詐欺集團，鄭○允承諾可獲得提領款項1%之
    報酬，然迄今尚未拿到分毫等情（見本院卷一第219頁），
    卷內亦乏積極證據證明被告就此獲有報酬或因此免除債務，
    自無從遽認被告有何實際獲取之犯罪所得，爰不予諭知沒收
    或追徵其價額。
  ㈡被害人遭詐騙之款項，係由詐欺集團轉出或被告提領後交付
    本案詐欺集團成員，非屬被告所有，亦非在被告實際掌控中
    ，被告就所隱匿之財物不具所有權及事實上處分權，無從依
    洗錢防制法第18條第1 項之規定諭知沒收。　　　
　㈢扣案如附表四編號1至6、8所示之物，均與前開犯行無關；再
    被告供稱鄭○允係提供工作手機用以與詐欺集團成員聯絡領
    款事宜，扣案如附表四編號7所示之手機聯絡事項與本案無
    關等語（見本院卷一第220頁），亦無其他證據證明確為供
    本案犯罪所用之物，亦均不宣告沒收。
貳、無罪及不另為無罪諭知部分：
一、公訴意旨另以：　　　　
  ㈠被告於109年11月間，與賴○佑共同基於招募他人加入犯罪組
    織之犯意聯絡，招募證人宋明鑑（另案偵辦）加入本案詐欺
    集團，負責擔任司機、車手、向車手成員收取詐欺款項（俗
    稱收水）。
　㈡被告與鄭○允等詐欺集團成員共同意圖為自己不法之所有，基
    於三人以上共同詐欺取財、掩飾隱匿詐欺所得去向之洗錢犯
    意聯絡，由詐欺集團成員以交友軟體「SayHi」暱稱「陳馨妤
    」與被害人鄭冠豪進行裸聊，並以存有竊錄影片為由詐騙鄭
    冠豪（無積極證據證明確有竊錄影片存在），以此詐欺之方
    式，使鄭冠豪陷於錯誤，於110年7月23日下午3時34分許，
    轉帳新臺幣（下同）3萬元至E帳戶，致鄭冠豪受有財產上損
    失（按即起訴書犯罪事實欄二、㈣）。
　㈢被告與鄭○允等詐欺集團成員共同意圖為自己不法之所有，基
    於三人以上共同詐欺取財、掩飾隱匿詐欺所得去向之洗錢犯
    意聯絡，由詐欺集團成員以LINE暱稱「李文誠」向被害人黃
    如銨佯稱有高獲利之投資資訊，以此投資詐騙方式，使黃如
    銨陷於錯誤，而於110年7月26日下午1時3分許，轉帳3萬元
    至F帳戶，並致黃如銨受有財產上損失（按即起訴書犯罪事
    實欄二、㈤）。
　㈣被告與鄭○允等詐欺集團成員共同意圖為自己不法之所有，基
    於3人以上共同詐欺取財、掩飾隱匿詐欺所得去向之洗錢犯意
    聯絡，由詐欺集團成員以臉書暱稱「王紹蒲」向被害人蘇聖
    謀佯稱有高獲利之投資資訊，以此投資詐騙方式，使蘇聖謀
    陷於錯誤，而於110年8月25日上午10時52分許，轉帳15萬元
    至G帳戶，並致蘇聖謀受有財產上損失（按即起訴書犯罪事
    實欄二、㈥）。
　㈤被告與鄭○允等詐欺集團成員共同意圖為自己不法之所有，基
    於3人以上共同詐欺取財、掩飾隱匿詐欺所得去向之洗錢犯意
    聯絡，由詐欺集團成員以WeChat（俗稱微信）暱稱「君」向
    被害人陳冠霖佯稱有高獲利之投資資訊，以此投資詐騙方式
    ，使陳冠霖陷於錯誤，而於110年7月23日下午3時50分許，
    轉帳5萬元至E帳戶，該款項隨即遭詐欺集團成員轉匯至H帳
    戶內，並致陳冠霖受有財產上損失（按即起訴書犯罪事實欄
    二、㈦）。　
  ㈥因認就上開㈠部分，被告涉犯組織犯罪防制條例第4條第1項之
    招募他人加入犯罪組織罪嫌，就上開㈡至㈤部分，被告涉犯刑
    法第339條之4第1項第2款之三人以上共同犯詐欺取財罪及洗
    錢防制法第14條第1項之一般洗錢罪嫌等語。
二、按犯罪事實應依證據認定之，無證據不得認定犯罪事實；不
    能證明被告犯罪者，應諭知無罪之判決，刑事訴訟法第154
    條第2 項、第301 條第1 項前段分別定有明文。又事實之認
    定，應憑證據，如未能發現相當證據，或證據不足以證明，
    自不能以推測或擬制之方法，為裁判基礎；且認定不利於被
    告之事實須依積極證據，苟積極證據不足為不利於被告事實
    之認定時，即應為有利於被告之認定；另認定犯罪事實所憑
    之證據，雖不以直接證據為限，間接證據亦包括在內，然而
    無論係直接證據或間接證據，其為訴訟上之證明，須於通常
    一般之人均不致有所懷疑，而得確信其為真實之程度者，始
    得據為有罪之認定，倘其證明尚未達到此一程度，而有合理
    性之懷疑存在，無從使事實審法院得有罪之確信時，即應由
    法院為諭知被告無罪之判決（最高法院40年台上字第86號、
    30年度上字第816 號、76年度台上字第4986號判決意旨參照
    ）。況檢察官就被告犯罪事實，應負舉證責任，並指出證明
    之方法，刑事訴訟法第161 條第1 項亦有明定，是檢察官對
    於起訴之犯罪事實，應負提出證據及說服之實質舉證責任，
    倘其所提出之證據，不足為被告有罪之積極證明，或其指出
    證明之方法，無從說服法院以形成被告有罪之心證，基於無
    罪推定之原則，自應為被告無罪判決之諭知（最高法院92年
    度台上字第128號判決意旨參照）。且被告或共犯之自白，
    不得作為有罪判決之唯一證據，仍應調查其他之證據，以察
    其是否與事實相符，刑事訴訟法第156 條第2 項亦規定甚明
    。
三、公訴人認被告涉犯此部分罪嫌，係以：㈠被告自白與賴○佑共
    同招募宋明鑑加入本案詐欺集團犯罪組織，宋明鑑為司機；
    ㈡宋明鑑於警詢時供稱被告指示宋明鑑向劉冠宏接洽，並請
    劉冠宏將H帳戶寄送至空軍一號八國站；㈢被害人鄭冠豪、黃
    如銨、蘇聖謀、陳冠霖於警詢時之指訴及相關報案資料：㈣
    扣案如附表四所示之物等，為其論據。
四、訊據被告坦承招募宋明鑑加入本案詐欺集團犯罪組織之犯行
    ，其餘則堅決否認有何加重詐欺及一般洗錢之犯行，辯稱：
    吳帆因為離開本案詐欺集團，而於110年9月間請我將他的行
    李從旅館拿走，我不知道裡面有如附表四編號5所示之存摺
    （G帳戶），而王俞鈞則是我之前工作的同事，他請我去工
    作地點拿附表四編號1所示之存摺（I帳戶）、編號8所示之
    印章，他本來有要將帳戶資料提供給網路上收簿子的人，但
    後來沒有，此與本案無關；至於其餘附表四編號2至4所示之
    存摺（J、E、F帳戶），則是鄭○允於110年9、10月間交給我
    ，要我拿去丟掉，後來我忘了這件事，H、L帳戶部分我不清
    楚，我只有聽過宋明鑑提過劉冠宏，宋明鑑亦無將H帳戶的
    帳戶資料交給我，我僅曾經至臺灣大道靠近黎明路的空軍一
    號幫宋明鑑領過包裹，但我沒有打開看等語（見本院卷一第
    218至220頁、本院卷二第51頁）。辯護人另辯稱：被告固持
    有、保管如附表四編號3、4、5所示之存摺（E、F、G帳戶）
    ，然被告對於與該等帳戶有關之詐欺、洗錢犯行沒有參與亦
    無犯意聯絡，不能以事後持有存摺而反推即有參與存摺所表
    徵的詐欺、洗錢犯行，而H帳戶是宋明鑑加入本案詐欺集團
    後自行對外收取再交付與本案詐欺集團使用，以賺取他自己
    的報酬，與被告無關，況宋明鑑警詢與審理時證述多有不合
    之處，可見宋明鑑是為了要規避自己的責任，才都推給被告
    ，宋明鑑所述亦無其他補強證據，自無從認定被告上開㈡至㈤
    部分犯行等語。
五、經查：
　㈠上開㈡至㈤所示之被害人，因遭前開方式詐騙，而分別將前述
    款項轉入E、F、G帳戶內，其中：①陳冠霖遭詐騙而轉帳5萬
    元至E帳戶後，又於110年7月23日下午4時16分許，自E帳戶
    將5萬元轉至H帳戶內；②鄭冠豪遭詐騙而轉帳3萬元至E帳戶
    內後，又於110年7月23日下午5時44分許，連同E帳戶內其餘
    款項而轉帳20萬元至H帳戶；③蘇聖謀遭詐騙而轉帳5萬元至G
    帳戶後，又於110年8月25日上午10時57分許，連同G帳戶內
    其餘款項而轉帳10萬元至L帳戶，嗣為警於111年1月9日下午
    4時15分許，持本院核發之搜索票，至臺中市○○區○○路000○0
    號4樓搜索，扣得如附表四所示之物等情，為被告所不爭執
    ，並經鄭冠豪、黃如銨、蘇聖謀、陳冠霖於警詢時指訴明確
    ，及有鄭冠豪報案之臺中市政府警察局第六分局何安派出所
    陳報單、受（處）理案件證明單、受理各類案件紀錄表、內
    政部警政署反詐騙諮詢專線紀錄表、受理詐騙帳戶通報警示
    簡便格式表、鄭冠豪提出與詐欺集團成員之訊息截圖及轉帳
    交易明細、黃如銨報案之臺中市政府警察局第三分局合作派
    出所陳報單、受理各類案件紀錄表、受（處）理案件證明單
    、黃如銨匯款之中國信託商業銀行帳戶存款交易明細、蘇聖
    謀報案之高雄市政府警察局鼓山分局龍華派出所受（處）理
    案件證明單、受理各類案件紀錄表、內政部警政署反詐騙諮
    詢專線紀錄表、蘇聖謀提出之匯款明細及與詐欺集團成訊息
    截圖、臺中市警察局刑事警察大隊搜索扣押筆錄及扣押物品
    目錄表、搜索現場照片、L帳戶之開戶資料及交易明細、E、
    F、G、H帳戶交易明細附卷可稽（見偵字第2462號卷第91至9
    9、115至119、225、235至243、247至249、251至255、271
    至277、281至282、285至287頁、偵字第15308號卷第175至2
    00頁、本院卷第93、97、133至139、275頁），及如附表四
    所示之物扣案可證，此部分之事實，固堪認定。
  ㈡而被告自警詢時、偵查中迄至準備程序及審理時，均一致供
    稱：G帳戶之存摺是吳帆要離開本案詐欺集團，放在我這裡
    的行李內始為警搜索時查扣，E、F帳戶之存摺，則是鄭迪允
    交給我，要我拿去丟掉，我拿到上述E、F、G帳戶的時間大
    約是110年9月至10月間，我沒有參與上述㈡至㈤所示被害人遭
    詐欺之過程，我只有在本案詐欺集團管理人頭之旅館內接觸
    過徐志誠、謝少偉，但不認識等語（見偵字第2462號卷第21
    至39、77至83、307至311、367至372頁、偵字第15308號卷
    第105至111頁、本院卷一第218至220頁、本院卷二第51、54
    頁至56、60至61頁），再參以被告遭扣得E、F、G帳戶存摺
    之時點為「111年1月9日」，已在鄭冠豪、黃如銨、蘇聖謀
    、陳冠霖遭詐騙而分別轉帳入E、F、G帳戶之時間「1110年7
    月23日」、「110年7月26日」、「110年8月25日」後達5、6
    個月，檢察官又未提出其他任何證據證明或說明被告取得E
    、F、G帳戶存摺與上述㈡至㈤所示之犯行有何關聯性，自無從
    僅以被告為警查獲時，持有E、F、G帳戶存摺，即認與上述㈡
    至㈤所示之犯行有何犯意聯絡或行為分擔。
  ㈢被告雖於準備程序及審理時雖坦承有招募宋明鑑加入本案詐
    欺集團之犯行，並供稱：宋明鑑說他缺錢，我才介紹賴○佑
    與宋明鑑認識，宋明鑑是擔任司機載人去提款，也有擔任車
    手提款，而我於110年8月9日下午2時39分許，在臺中市○○區
    ○○○○街000號萊爾富超商大恩店，自A帳戶提領50萬元，是宋
    明鑑開車載我去領款，領款後將全部款項交給宋明鑑，但是
    H、L帳戶部分我不清楚，我也不認識劉冠宏，是聽宋明鑑提
    過劉冠宏，我只有幫宋明鑑去空軍一號領過包裹轉交給賴○
    佑，包裹內好像是存摺，但我沒有打開看等語（見偵字第24
    62號卷第31至33、310、360至362、368至372、404頁、本院
    卷一第218至220頁、本院卷二第59頁），然宋明鑑於警詢時
    先證稱：我於110年8、9月間，在臉書上認識劉冠宏，我有
    受被告指示與劉冠宏接洽，並請劉冠宏將H帳戶之存摺及提
    款卡寄到臺中空軍一號八國站給我，被告說他需要金融帳戶
    跟提款卡來做他們公司的節税，我前往臺中空軍一號八國站
    領取後，依照被告指示和劉冠宏約定一本帳戶1萬5000元或2
    萬元，我用我中國信託帳戶匯款給劉冠宏，我有將H帳戶之
    存薄及提款卡交付被告，另我有借14萬元給被告，我以為被
    告與劉冠宏是同一家公司，我沒有想過收H帳戶的存簿和提
    款卡交給他人是幫助他人詐騙，我也不清楚被告有無加入詐
    欺集團，我幫被告收帳戶沒有約定報酬，被告說他領薪後會
    還我錢等語（見偵字第2462號卷第348至351頁）、於審理時
    則證稱：被告曾經請我幫他去空軍一號八國站領包裹約8、9
    次，東西是裝在信封袋裏面，我沒有打開來看，我不知道是
    不是帳戶資料，領完包裹之後我就交給被告，被告說那是他
    公司的文件，我在警詢時說我是受被告的指示去跟劉冠宏接
    洽，是曾有一次幫被告領包裹，信封沒有封很好是打開的，
    我看到裡面是存摺和印章，被告說「那是我們公司同事的帳
    號」，被告有請我跟劉冠宏以電話聯繫，我跟劉冠宏本來不
    認識，劉冠宏的電話是被告給我的，當時被告是要我與劉冠
    宏聯絡稱「你們公司主管呂先生請我跟您告知寄到空軍一號
    八國站，我的電話是幾號，確認一下」，後來我就去空軍一
    號領H帳戶資料，再轉交被告，被告取得H帳戶後說是交給公
    司，至於做何用途我不知道，我也不知道被告的公司和工作
    內容，被告說他們公司需要員工的帳戶跟提款卡做節稅，我
    沒有去想太多，因為被告欠我錢，他跟我說幫他辦好這件事
    ，他就會還我錢，我在警詢時提到110年8、9月間在臉書上
    認識劉冠宏，是因為我認識的「劉冠宏」有3個人，網路上
    確實有認識一個「劉冠宏」，被告也有指示我去跟一個「劉
    冠宏」接洽，並且請他寄包裹到臺中空軍一號八國站，另外
    房仲圈還有一個「劉冠宏」，我於警詢時提到我有用中國信
    託帳戶匯款給劉冠宏提供一本帳戶的費用1萬5000元或2萬元
    ，這是被告跟我說這個是要給他同事的費用跟薪水，請我幫
    他匯款，被告有先把這筆錢給我，然後我再匯給劉冠宏，偵
    字第2462號卷第399頁至400頁監視器畫面顯示於110年8月3
    日至同月10日，在ATM提款之人不是我，我也沒有幫詐欺集
    團領錢，我沒有參與或加入鄭○允所屬詐欺集團，也沒有在
    該詐欺集團裡面工作，或擔任鄭○允的司機、載車手去提款
    、拿取車手提領的贓款，我有與被告於110年8月9日到西屯
    區大墩十八街萊爾富便利商店，但我不知道他去做什麼，是
    被告請我載他去，被告曾跟我說過有個工作每月領得比我仲
    介還要多，還要提供自己的金融機構帳戶，但我考量後沒有
    答應，我不認識鄭○允、謝少偉、吳帆，賴○佑是我從事房仲
    的客人等語（見本院卷一第348至372頁）。
  ㈣稽之前述㈢被告與宋明鑑所述，宋明鑑除全盤否認有何經由被
    告招募加入本案詐欺集團犯罪組織之情事，對於宋明鑑所收
    取包裹之原因、去向亦全然相左；再宋明鑑固指稱將所收取
    之H帳戶資料交付被告乙節，對照被告前開所辯可知，二人
    互相指控對方為指使者，被告更否認有經手H帳戶，則宋明
    鑑於本案雖未遭列為共犯，然其所述不免有指控他人犯罪、
    逃避或減輕自己刑責之嫌，參諸刑事訴訟法第156條第2項規
    範意旨，自應有其他補強證據以擔保其證述具有相當程度之
    真實性，惟此除宋明鑑之證述外，別無其他任何證據足佐，
    而難遽為認定被告確曾參與收取H帳戶之事實。
  ㈤至於宋明鑑曾因向李○陞（姓名詳卷）拿取國泰世華商業銀行
    、土地銀行、臺灣銀行帳戶之存摺、提款卡、網路銀行帳戶
    帳號密碼及身分證、健保卡影本涉犯詐欺取財罪嫌，經臺灣
    臺中地方檢察署檢察官偵查後認宋明鑑並未施用詐術等認其
    犯罪嫌疑不足，而以110年度偵字第18664號為不起訴處分確
    定，有該不起訴處分書可證（見本院卷一第409至412頁），
    宋明鑑亦證稱此僅係幫李○陞在網路上找收購帳戶之人而已
    （見本院卷一第361至362頁）；另對照卷附被告為警查獲現
    場之宋明鑑照片（見偵字第2462號卷第397頁），及110年8
    月4日至110年8月10日臺灣銀行臺中分行、黎明分行、西屯
    分行之ATM錄影畫面中之出現之人（見偵字第399之1至400頁
    ），二者之臉型、髮型、眉宇、眼鏡型式均甚為相似，縱使
    為同一人即宋明鑑（宋明鑑否認之），而無法排除宋明鑑可
    能有從事不法行為之情事，然該等行為尚乏其他積極證據證
    明與「本案詐欺集團」有何關聯性，即無法作為被告自白招
    募宋明鑑加入「本案詐欺集團」並擔任司機、車手、收水等
    之補強證據。
六、綜上所述，檢察官所提出之證據，尚不足以證明被告此部分
    被訴招募他人加入犯罪組織、加重詐欺、洗錢等犯行，此外
    ，依本院調查證據之結果，亦不足以形成被告此部分有罪之
    心證，揆諸前開法律規定及說明，被告此部分犯罪尚屬不能
    證明，本應為被告此部分無罪之諭知，然就被訴招募他人加
    入犯罪組織部分，因與前述參與犯罪組織及對被害人張琬婷
    犯加重詐欺、洗錢部分有想像競合犯之裁判上一罪關係（最
    高法院109年度台上字第3475號判決意旨參照），而不另為
    無罪諭知外，其餘部分即對被害人鄭冠豪、蘇聖謀、黃如銨
    、陳冠霖犯罪部分（起訴書犯罪事實欄二、㈣至㈦）為無罪之
    諭知。
據上論斷，應依刑事訴訟法第299條第1項前段、第301條第1項，
組織犯罪防制條例第3條第1項，洗錢防制法第14條第1項，刑法
第11條前段、第28條、第339條之4第1項第2款、第55條、第51條
第5款，刑法施行法第1條之1第1項，判決如主文。
本案經檢察官柯學航提起公訴，檢察官朱介斌、黃楷中到庭執行
職務。
中　　華　　民　　國　　111 　年　　11　　月　　29　　日
                  刑事第六庭  審判長法  官  廖慧娟
　　　　　　　　　                  法  官  王曼寧
　　　　　　　　　                  法  官  張意鈞
以上正本證明與原本無異。
如不服本判決應於收受送達後20日內向本院提出上訴書狀，並應
敘述具體理由；其未敘述上訴理由者，應於上訴期間屆滿後20日
內向本院補提理由書（均須按他造當事人之人數附繕本）「切勿
逕送上級法院」。
告訴人或被害人對於判決如有不服，具備理由請求檢察官上訴者
，其上訴期間之計算係以檢察官收受判決正本之日期為準。　　
無罪部分被告不得上訴。
其餘得上訴。　　　　　　　　　　　　　　　　　　
                                    書記官  資念婷
中　　華　　民　　國　　111 　年　　11　　月　　29　　日
附表一：　　
編號 犯罪事實 宣告罪名及處罰 1 犯罪事實欄一、㈠張琬婷部分 呂奇霖犯三人以上共同詐欺取財罪，處有期徒刑壹年叁月。 2 犯罪事實欄一、㈠ 曾義舜部分 呂奇霖犯三人以上共同詐欺取財罪，處有期徒刑壹年肆月。 3 犯罪事實欄一、㈡ 呂奇霖犯三人以上共同詐欺取財罪，處有期徒刑壹年壹月。 

附表二：帳戶對照表
代稱 戶名 金融機構 帳號 A帳號 翁崧溢 國泰世華商業銀行 000000000000 B帳號 呂奇霖 臺灣銀行 000000000000 C帳號 徐志誠 中國信託商業銀行 000000000000 D帳號 楊繪理 中國信託商業銀行 000000000000 E帳號 謝少偉 中國信託商業銀行 000000000000 F帳號 謝少偉 臺灣銀行 000000000000 G帳號 吳帆 臺灣新光商業銀行 0000000000000 H帳號 劉冠宏 華南商業銀行 000000000000 I帳號 王俞鈞 國泰世華商業銀行 000000000000 J帳號 徐志誠 國泰世華商業銀行 000000000000 K帳號 呂奇霖 中華郵政股份有限公司 00000000000000 L帳號 劉冠宏 臺灣銀行 000000000000 

附表三：被害人遭詐騙情形：（金額單位：新臺幣）
編號 被害人 詐欺方式 匯款/轉帳時間 金額 匯入/轉入帳戶 款項提領或轉帳情形 1 張琬婷 本案詐欺集團成員於110年6、7月間某時許，透過「緣圈」交友軟體，以暱稱「huisso」與張琬婷聯繫後，向張琬婷佯稱：投資「啟航國際」博弈投資網站，保證獲利、穩賺不賠云云，致張琬婷信以為真，因而陷於錯誤，遂依指示於右列時間，轉帳至右列帳戶內。 110年8月3日下午2時17分許 5萬元 D帳戶 ⒈張琬婷於110年8月3日下午2時17分許，將5萬元轉帳至【D帳戶】。 2.於110年8月3日下午3時18分許，本案詐欺集團成員自【D帳戶】將4萬8000元轉帳至【L帳戶】內（轉入前L帳戶餘額15萬320元）。 ⒊於110年8月3日下午3時21分許，本案詐欺集團成員自【D帳戶】將3萬元轉帳至【L帳戶】內。 4.曾義舜於110年8月3日下午3時24分許，將26萬6434元轉帳至【D帳戶】。  5.於110年8月3日下午3時24分許，本案詐欺集團成員自【D帳戶】將20萬元轉帳至【L帳戶】。 6.於110年8月3日下午3時34分許，本案詐欺集團成員自【L帳戶】將41萬8000元轉帳至【A帳戶】內（另有10元手續費）。 2 曾義舜 本案詐欺集團成員於110年7月22日上午8時許，以臉書暱稱「趙曉穎」聯絡曾義舜後，向曾義舜佯稱：可加入投資平台操作獲利等語，致曾義舜信以為真，因而陷於錯誤，遂依指示於右列時間，匯款至右列帳戶內。 110年8月3日下午3時24分許。 26萬6434元 D帳戶  3 吳惠萍 本案詐欺集團成員於110年7月13日下午3時許，透過LINE通訊軟體，以暱稱「雅雯」與吳惠萍連絡後，向吳惠萍佯稱：下載「金泰」投資軟體APP，可投資新上市股票獲利云云，致吳惠萍信以為真，因而陷於錯誤，遂依指示於右列時間，轉帳至右列帳戶內。 ⑴110年8月25日晚間8時46分許。 ⑵110年8月25日晚間8時50分許 ⑴5萬元 ⑵5萬元 C帳戶 ⒈本案詐欺集團成員於110年8月25日晚間8時47分許將5萬元轉帳至【B帳戶】內，隨即再轉出一空。 ⒉本案詐欺集團成員於110年8月25日晚間8時51分許，將5萬元轉帳至【B帳戶】內，隨即再轉出一空。 

附表四：扣案物
編號 扣押物品名稱 數量 備註 1 國泰世華商業銀行存摺 1本 帳號：000000000000、戶名：王俞鈞。【I帳戶】 2 國泰世華商業銀行存摺 1本 帳號：000000000000、戶名：徐志誠。【J帳戶】 3 中國信託商業銀行存摺 1本 帳號：000000000000、戶名：謝少偉。【E帳戶】 4 臺灣銀行存摺 1本 帳號：000000000000、戶名：謝少偉。【F帳戶】 5 臺灣新光商業銀行存摺 1本 帳號：0000000000000、戶名：吳帆。【G帳戶】 6 中華郵政股份有限公司存簿儲金簿 1本 帳號：00000000000000、戶名：呂奇霖。【K帳戶】 7 IPhone 6S手機 1支 ⒈IMEI：000000000000000。 ⒉門號：0000000000號。 8 印章 1顆 姓名：王俞鈞 

附錄本案論罪科刑法條：
組織犯罪防制條例第3條
發起、主持、操縱或指揮犯罪組織者，處3年以上10年以下有期
徒刑，得併科新臺幣1億元以下罰金；參與者，處6月以上5年以
下有期徒刑，得併科新臺幣1千萬元以下罰金。但參與情節輕微
者，得減輕或免除其刑。
洗錢防制法第14條
有第二條各款所列洗錢行為者，處7年以下有期徒刑，併科新臺
幣5百萬元以下罰金。
前項之未遂犯罰之。
前二項情形，不得科以超過其特定犯罪所定最重本刑之刑。
中華民國刑法第339條之4
犯第339條詐欺罪而有下列情形之一者，處1年以上7年以下有期
徒刑，得併科1百萬元以下罰金：
一、冒用政府機關或公務員名義犯之。
二、三人以上共同犯之。
三、以廣播電視、電子通訊、網際網路或其他媒體等傳播工具，
    對公眾散布而犯之。
前項之未遂犯罰之。